【裁判字號】    98,台上,5145
【裁判日期】    980910
【裁判案由】    違反毒品危害防制條例
【裁判全文】
最高法院刑事判決            九十八年度台上字第五一四五號
上  訴  人  甲○○
上列上訴人因違反毒品危害防制條例案件，不服台灣高等法院台
中分院中華民國九十八年七月七日第二審判決（九十八年度上訴
字第八七七號，起訴案號：台灣台中地方法院檢察署九十七年度
偵字第一七二五五、一八八七六號），提起上訴，本院判決如下
：
    主  文
原判決關於販賣第一級毒品予王永富部分撤銷，發回台灣高等法
院台中分院。
    理  由
本件原判決認定上訴人甲○○前因違反毒品危害防制條例、竊盜
、違反槍砲彈藥刀械管制條例等案件，經法院分別判處有期徒刑
一年、七月、四月、一年六月及一年二月，應執行有期徒刑四年
二月確定；其後又因施用毒品及贓物案件，經法院分別判處有期
徒刑一年、八月、五月，應執行刑有期徒刑一年九月確定，經合
併執行後，於民國九十四年九月十七日縮短刑期假釋出監，嗣經
撤銷假釋、減刑，而於九十六年七月十六日執行完畢。上訴人不
知悛悔，明知海洛因係屬毒品危害防制條例第二條所管制之第一
級毒品，竟基於販賣第一級毒品海洛因以牟利之犯意，持用他人
所有門號0000000000號之行動電話（未扣案）作為聯
絡販賣毒品之工具，於九十六年十一月十七日凌晨二時三十分許
，先由王永富撥打上訴人前揭行動電話聯絡洽購海洛因後，隨即
於同日二時四十分許，於台中縣梧棲鎮東京保齡球館旁，將海洛
因以一小包新台幣（下同）五千元之價格，販賣予王永富一次。
嗣經台中縣警察局豐原分局發現上訴人販毒線索，報請台灣台中
地方法院檢察署檢察官指揮偵辦及實施通訊監察，始查悉等情。
因而維持第一審論處上訴人販賣第一級毒品罪刑之判決，駁回上
訴人在第二審之上訴，固非無見。
惟查：(一)、科刑之判決書，須將法院依職權認定之犯罪事實，詳
記於事實欄，然後於理由內逐一說明其憑以認定之證據，使事實
與理由兩相一致，始稱適法；倘若理由說明與卷內證據資料不相
符合，即屬判決理由矛盾，其判決當然為違背法令。又被告以外
之人於審判外之言詞或書面陳述，除法律有規定者外，不得作為
證據，刑事訴訟法第一百五十九條第一項定有明文。上訴人之選
任辯護人於原審已陳明：「光碟內容不能作為證據」（原審卷第
一一八頁），並具狀主張監聽譯文無證據能力（原審卷第一六一
頁），則原判決記載：「本案檢察官、被告及其辯護人，於審理
時均不爭執下列所引各項證據之證據能力，復未於言詞辯論終結
前聲明異議」（見原判決第二頁最後一行至第三頁第二行），即
與卷證資料不符。且原判決未說明有何較可信之特別情況而得作
為證據之理由，即逕採監聽譯文為論罪證據之一（見原判決第四
頁第八行），亦有未合。(二)、檢察官、上訴人及辯護人於原審均
請求勘驗通訊監察錄音，用以調查上訴人與證人王永富之通訊監
察譯文之正確性，原審向警察機關函查結果，雖據覆稱無法尋獲
監聽錄音光碟，但仍得以經由實際監聽警員張文興作證方式，知
悉該監聽譯文之正確性，原審卻未於審判期日調查，且原判決亦
未記載何以無必要勘驗監聽光碟，即有理由不備與應於審判期日
調查之證據未予以調查之違誤。(三)、上訴人及辯護人在原審聲請
再傳喚證人尤裕進，並敘明尤裕進在車上聽到王永富與上訴人合
資購買海洛因之對話。原判決雖記載：「尤裕進目前居無定所，
無法傳拘到案，有尤裕進送達證書附卷可查（原審卷第九十頁、
第一０六頁、第一０八頁）」，但尤裕進之住所地為台中縣梧棲
鎮○○路一六五號，原審對該址送達結果，係寄存於派出所，並
非住居所不明（原審卷第一０八頁、第一０九頁），則原判決之
記載與卷證資料不合。且上訴人與辯護人已經明確陳稱尤裕進在
場聽聞合資購買，即屬於與待證事實有重要關係，原判決認為不
必要再傳喚尤裕進之理由，核與刑事訴訟法第一六三條之二第二
項之規定不符。又尤裕進並非傳拘結果均告無著，原審未續予傳
喚，而不予調查，自有調查未盡之可議。(四)、施用毒品者所稱其
向被告買受毒品之指證，不得作為有罪判決之唯一證據，仍須調
查其他必要之證據，以察其是否與事實相符；良以毒品買受者之
指證，有依毒品危害防制條例第十七條之規定，供出毒品來源而
破獲者，獲邀減刑之寬典，其憑信性於通常一般人已有所懷疑，
縱自形式上觀察，並無瑕疵，其真實性仍有待其他必要證據加以
補強，以達於通常一般人均不致有所懷疑，而得確信施用者之指
證為真實者，始得為有罪之認定。本件上訴人始終否認販賣毒品
予王永富，辯解稱係合資購買，原判決認定上訴人販賣毒品予王
永富之犯行，除王永富於偵查之不利於上訴人之指述外，雖有監
聽譯文為證據，但檢察官、上訴人與辯護人均要求勘驗該監聽譯
文之光碟，辯護人並爭執監聽譯文之證據能力，則有無其他補強
證據足以證明王永富不利於上訴人之證述確與事實相符，原審未
詳查其他必要之證據，遽行認定上訴人之犯行，殊嫌速斷，而有
查證未盡之違法。以上，或為上訴意旨所指摘，或係本院得依職
權調查之事項，應認原判決此部分有發回更審之原因。
據上論結，應依刑事訴訟法第三百九十七條、第四百零一條，判
決如主文。
中    華    民    國  九十八  年    九    月    十    日
                      最高法院刑事第十三庭
                          審判長法官  賴  忠  星
                                法官  呂  丹  玉
                                法官  吳      燦
                                法官  施  俊  堯
                                法官  蔡  名  曜
      本件正本證明與原本無異
                                      書  記  官
中    華    民    國  九十八  年    九    月   十四   日
                                                     Ｒ


司法院資訊處製作；財團法人民間司法改革基金會備份。
